臺灣新竹地方法院民事簡易判決
111年度竹北簡字第219號
原      告
即反訴被告  駱宇承  
被      告
即反訴原告  陳榮湟  
被      告  曲愛燕即第一計程車客運服務行

訴訟代理人  林文雄  


上列當事人間請求損害賠償事件，本院於民國111年7月7日言詞
辯論終結，判決如下：
    主  文
甲、本訴部分
一、被告陳榮湟應給付原告新臺幣陸萬陸仟陸佰肆拾伍元，及自
    民國一一一年二月二十六日起至清償日止，按年息百分之五
    計算之利息。
二、原告其餘之訴駁回。
三、訴訟費用新臺幣壹仟伍佰伍拾元由被告陳榮湟負擔十分之一
    ，餘由原告負擔。
四、本判決第一項得假執行。但被告陳榮湟如以新臺幣陸萬陸仟
    陸佰肆拾伍元為原告預供擔保後，得免為假執行。
五、原告其餘假執行之聲請駁回。
乙、反訴部分
一、反訴原告之訴及假執行之聲請均駁回。
二、反訴訴訟費用新臺幣壹仟元由反訴原告負擔。
    事  實  及  理  由
壹、程序事項
一、追加被告曲愛燕即第一計程車客運服務行部分
　　按訴狀送達後，原告不得將原訴變更或追加他訴，但請求之
    基礎事實同一者，不在此限，民事訴訟法第255條第1項第2
    款定有明文。原告起訴後，追加主張曲愛燕即第一計程車客
    運服務行（下稱第一計程車行）為被告陳榮湟之僱用人，而
    追加第一計程車行為被告（調卷第42頁），並變更聲明為：
    ⑴被告陳榮湟、第一計程車行應連帶給付原告新臺幣（下同
    ）147,400元，及自起訴狀繕本送達翌日起至清償日止，按
    年息5%計算之利息。⑵訴訟費用由被告連帶負擔。⑶願供擔保
    ，請准宣告假執行。經核與前引規定無違，應予准許（為避
    免稱謂混淆，以下逕稱姓名駱宇承、陳榮湟、第一計程車行
    ）。
二、反訴部分
　　按「被告於言詞辯論終結前，得在本訴繫屬之法院，對於原
    告及就訴訟標的必須合一確定之人提起反訴。」「反訴之標
    的，如專屬他法院管轄，或與本訴之標的及其防禦方法不相
    牽連者，不得提起。」民事訴訟法第259條、第260條第1項
    定有明文。陳榮湟以駱宇承就本件車禍發生亦有過失責任，
    提起反訴，經核與前引規定無違，亦應准許。
貳、實體事項　
甲、本訴部分　　
一、駱宇承起訴主張：
　　陳榮湟於民國110年5月21日12時20分許，駕駛車牌號碼000-
    00號營業小客車（下稱735-ZL車輛）（註：735-ZL車牌於11
    0年8月16日向新竹區監理所繳銷，同車輛重領車牌000-0000
    ，卷第93-97頁），行經新竹縣竹北市光明六路與縣政八街
    口時，右轉彎未依規定，不慎自右後方碰撞駱宇承所有之車
    牌號碼000-0000號自小客車（下稱AMZ-7269車輛），致AMZ-
    7269車輛右側車身毀損，經估價必要修復費用為新臺幣（下
    同）147,400元（含零件42,400元、工資75,000元、烤漆30,
    000元，調卷第37-38頁）。縱認駱宇承就本件車禍亦有過失
    ，然陳榮湟右轉彎未依規定，方為肇事主因，應負擔80%之
    責任，駱宇承負擔20%之責任（卷第54頁）。又第一計程車
    行為陳榮湟之僱用人，卻未盡選任及監督之注意義務，應與
    其連帶負損害賠償之責。為此，爰依侵權行為之法律關係提
    起本件訴訟，請求陳榮湟、第一計程車行連帶賠償等語。並
    聲明：如程序事項變更後聲明所示。
二、被告則答辯以：
㈠、陳榮湟：
　　不爭執發生本件車禍及有過失責任，然駱宇承未減速慢行，
    致本件車禍發生為肇事次因，應由其負擔40%而非僅20%責任
    。又AMZ-7269車輛之維修費用應扣除折舊。再者，經詢問原
    廠，駱宇承提供源龍汽車材料行之車輛維修估價單與市價行
    情多有不符，且未提供修復過程之照片為證，另源龍汽車材
    料行應係專賣汽車材料，能否修復AMZ-7269車輛，亦有疑義
    等語。答辯聲明：⑴駱宇承之訴及其假執行之聲請均駁回。⑵
    訴訟費用由駱宇承負擔。⑶如受不利益判決，願供擔保請准
    宣告免為假執行。 
㈡、第一計程車行：
　　否認與陳榮湟間有僱傭關係，陳榮湟所提出行車執照上所載
    「有限責任新竹縣第一計程車運輸合作社」與「第一計程車
    客運服務行」並非同一，故駱宇承提告對象錯誤等語。答辯
    聲明：⑴駱宇承之訴及其假執行之聲請均駁回。⑵訴訟費用由
    駱宇承負擔。⑶如受不利益判決，願供擔保請准宣告免為假
    執行。 
三、本院之判斷：　　　
㈠、駱宇承主張因本件車禍致AMZ-7269車輛毀損之事實，業據其
    提出道路交通事故初步分析研判表、車損及修復照片、車輛
    維修估價單、統一發票等件為證（調卷第6、36-38頁、卷第
    59-67頁），復經本院依職權向新竹縣政府警察局竹北分局
    函調本件事故之道路交通事故現場圖、A3類調查紀錄表、現
    場照片黏貼紀錄表在卷可憑（調卷第10-22頁），核屬相符
    ，應認駱宇承此部分主張可採。　　
㈡、按因故意或過失，不法侵害他人之權利者，負損害賠償責任；汽車、機車或其他非依軌道行駛之動力車輛，在使用中加損害於他人者，駕駛人應賠償因此所生之損害；行車速度，依速限標誌或標線之規定，無速限標誌或標線者，行經無號誌之交岔路口應減速慢行，作隨時停車之準備；汽車行駛時，駕駛人應注意車前狀況，並隨時採取必要之安全措施；汽車行駛至交岔路口，轉彎車應讓直行車先行，民法第184條第1項前段、第191條之2前段、道路交通安全規則第93條第1項第2款、第94條第3項、第102條第1項第7款分有明文。經查：
　⒈本件車禍發生時，陳榮湟右轉彎未注意車前狀況，亦未讓直
    行車先行，即貿然右轉，不慎自右後方碰撞直行之駱宇承駕
    駛之AMZ-7269車輛，致AMZ-7269車輛右側車身毀損，有前引
    資料附卷可參，足認陳榮湟對於本件車禍之發生，顯有過失
    ，且其過失行為與AMZ-7269車輛受損之結果間具有相當因果
    關係，是陳榮湟就本件車禍應負過失侵權行為責任，洵堪認
    定。又駱宇承駕駛AMZ-7269車輛行經無號誌之交岔路口時，
    並未減速慢行，作隨時停車之準備，亦有過失。本院審酌陳
    榮湟、駱宇承二人各自違反道路交通安全規則之程度，應認
    負擔70%、30%之過失比例。
　⒉至於第一計程車行，與陳榮湟所提行車執照上載服務公司或
    承租人「合作社：有限責任新竹縣第一計程車運輸合作社」
    （卷第39頁）並非同一，雖名稱近似致駱宇承有所誤認，陳
    榮湟及第一計程車行均否認有僱傭或靠行關係（卷第56頁）
    ，是駱宇承請求第一計程車行與陳榮湟連帶賠償責任，自屬
    無據，不應准許。
㈢、按當事人主張有利於己之事實者，就其事實有舉證之責任，
    民事訴訟法第277條前段定有明文。不法毀損他人之物者，
    被害人得請求賠償其物因毀損所減少之價值，民法第196條
    定有明文。另物被毀損時，被害人除得依據民法第196條請
    求賠償外，並不排除民法第213條至第215條之適用，依民法
    第196條請求賠償物被毀損所減少之價額，得以修復費用為
    估定之標準，但以必要者為限（例如：修理材料以新品換舊
    品，應予折舊），有最高法院77年度第9次民事庭會議決議
    可資參照。又按損害之發生或擴大，被害人與有過失者，法
    院得減輕賠償金額，或免除之，民法第217條第1項亦有明文
    。經查：
  ⒈AMZ-7269車輛因本件車禍受損，支出必要修復費用147,400元
    （含零件42,400元、工資75,000元、烤漆30,000元），有車
    輛維修估價單、統一發票在卷可按（調卷第36-38頁），其
    修復之部位與車損照片亦屬相符（卷第59-67頁），堪認確
    屬修復車輛所必要，而各項費用亦尚稱合理。陳榮湟雖指摘
    車輛維修估價單費用與市價行情不符、材料行不具修復能力
    云云，卻未提出相應證據以實其說，空口置辯自無可採。
  ⒉惟AMZ-7269車輛係於104年8月出廠，有公路監理電子閘門查
    詢資料在卷可稽（卷第73頁），至車禍發生時（110年5月21
    日）已使用5年9月餘，揆之前揭說明，以新品換舊品而更換
    之零件，自應予以折舊。依所得稅法施行細則第48條第1項
    規定：「採平均法者，以固定資產成本減除殘值後之餘額，
    按固定資產耐用年數表規定之耐用年數平均分攤，計算每期
    折舊額」，參以86年12月30日行政院台86財字第52051號函
    所頒之「固定資產耐用年數表」，自用小客車之耐用年數為
    5年，再參酌營利事業所得稅查核準則第95條第6款規定「固
    定資產提列折舊採用平均法、定率遞減法或年數合計法者，
    以一年為計算單位；其使用期間未滿一年者，按實際使用之
    月數相當於全年之比例計算之；不滿一月者，以月計」。AM
    Z-7269車輛為104年8月出廠，距離車禍於110年5月21日發生
    時，已使用逾5年，僅存殘價。本件零件部分維修金額為42,
    400元，殘價＝取得成本÷（耐用年數＋1）即42,400元÷6＝7,06
    7元（元以下四捨五入，下同）。是AMZ-7269車輛更新零件
    部分之損害經折舊後之價額應為7,067元，再加上無須折舊
    工資75,000元、烤漆30,000元，修復費用總計為112,067元
    （計算式：7,067元＋75,000元＋30,000元）。又本院認駱宇
    承與有過失，應負30%過失比例，是陳榮湟應賠償78,447元
    （計算式：112,067元×70%＝78,447元）。
㈣、按二人互負債務，而其給付種類相同，並均屆清償期者，各
    得以其債務，與他方之債務，互為抵銷，民法第334條第1 
    項定有明文。查陳榮湟反訴請求駱宇承給付735-ZL車輛之損
    害賠償，經本院認定駱宇承應給付陳榮湟11,802元（詳後述
    ），經抵銷後，駱宇承得請求之淨額為66,645元（計算式：
    78,447元－11,802元＝66,645元）。
四、從而，駱宇承依侵權行為之法律關係，請求陳榮湟賠償66,6
    45元及自起訴狀繕本送達翌日即111年2月26日（調卷第29頁
    ）起至清償日止，按年息5%計算之利息，為有理由，應予准
    許，逾此範圍之請求，則無理由，應予駁回。
五、本件為適用簡易訴訟程序所為陳榮湟部分敗訴之判決，爰依
    民事訴訟法第389條第1項第3款之規定，就駱宇承勝訴部分
    ，依職權宣告假執行。此部分駱宇承雖陳明願供擔保聲請宣
    告假執行，然其聲請僅係促使法院為職權之發動，爰不另為
    假執行准駁之諭知。並依陳榮湟聲請為其酌定相當之擔保金
    額後併宣告得免為假執行。至駱宇承敗訴部分，其假執行之
    聲請即失所附麗，應併予駁回。
六、本件判決基礎已臻明確，兩造其餘攻擊防禦方法及訴訟資料
    ，核與判決結果不生影響，爰不一一論述。　
七、訴訟費用負擔之依據：民事訴訟法第79條，並由本院酌量抵
    銷有理由且反訴訴訟費用已由陳榮湟負擔，故調整兩造負擔
    比例。
乙、反訴部分　　
一、陳榮湟起訴主張：　　
　　駱宇承於上開時、地駕駛AMZ-7269車輛，行經無號誌之交岔
    路口，未減速慢行，不慎碰撞陳榮湟所有之735-ZL車輛，致
    735-ZL車輛左前車頭毀損，經估價必要修復費用為56,700元
    （含零件21,700元、工資及烤漆35,000元，卷第37頁），又
    735-ZL車輛為101年8月出廠，零件部分折舊後之價額應為2,
    170元，加上無須折舊工資及烤漆35,000元，修復費用總計
    為37,170元，駱宇承負擔40%之責任，故應賠償陳榮湟14,86
    8元（計算式：37,170×40%＝14,868元）。為此，爰依侵權行
    為之法律關係提起反訴，請求駱宇承賠償。並聲明：⑴駱宇
    承應給付陳榮湟14,868元，及自反訴起訴狀繕本送達翌日起
    至清償日止，按年息5%計算之利息。⑵訴訟費用由駱宇承負
    擔。⑶願供擔保，請准宣告假執行。　　
二、駱宇承則答辯以：　
　　不爭執陳榮湟所提之車輛維修估價單，然就本件車禍之過失
    比例，應由陳榮湟自負80%責任，駱宇承負擔20%責任等語。
    答辯聲明：⑴陳榮湟之反訴及其假執行之聲請均駁回。⑵訴訟
    費用由陳榮湟負擔。⑶如受不利益判決，願供擔保請准宣告
    免為假執行（卷第53-54頁）。 
三、本院之判斷：
    陳榮湟右轉彎未注意車前狀況、亦未讓直行車先行，致本件
    車禍發生，有過失；駱宇承行經無號誌之交岔路口時，未減
    速慢行，作隨時停車之準備，致本件車禍發生，亦有過失，
    陳榮湟、駱宇承應各自負擔70%、30%之過失比例，本院已審
    認如前。基此就陳榮湟所有之735-ZL車輛損害，認定如下：
　⒈735-ZL車輛因本件車禍受損，支出必要修復費用56,700元（
    含零件21,700元、工資及烤漆35,000元），有車輛維修估價
    單在卷可按（卷第37頁），其修復之部位與車損照片亦屬相
    符，堪認確係屬修復車輛所必要，而各項費用亦尚稱合理。
    　　
  ⒉惟735-ZL車輛係於101年8月出廠之營業小客車，耐用年限為4
    年，有行車執照影本在卷（卷第39頁），至車禍發生時（11
    0年5月21日）已使用8年9月餘，揆之前揭說明，以新品換舊
    品而更換之零件，自應予以折舊，且僅存殘價。本件零件部
    分維修金額為21,700元，殘價＝取得成本÷（耐用年數＋1）即
    21,700元÷5＝4,340元。是735-ZL車輛更新零件部分之損害經
    折舊後之價額應為4,340元，再加上無須折舊之工資及烤漆3
    5,000元，修復費用總計為39,340元（計算式：4,340元＋35,
    000元）。　
  ⒊本院認駱宇承有過失，應負30%過失比例，是駱宇承應賠償陳
    榮湟11,802元（計算式：39,340元×30%＝11,802元）已於本
    訴全數抵銷完畢，是陳榮湟之反訴不應准許，以免重複計算
    。
四、綜上所述，陳榮湟之反訴無理由，應予駁回。所為假執行之
    聲請即失所附麗，應併予駁回。　　　
五、本件判決基礎已臻明確，兩造其餘攻擊防禦方法及訴訟資料
    ，核與判決結果不生影響，爰不一一論述。　
六、訴訟費用負擔之依據：民事訴訟法第78條。　　　　
中　　華　　民　　國　　111 　年　　7 　　月　　26　　日
                  竹北簡易庭    法　官　陳麗芬
以上正本係照原本作成。
如對本判決上訴，須於判決送達後20日內向本院提出上訴狀。如
委任律師提起上訴者，應一併繳納上訴審裁判費。
中　　華　　民　　國　　111 　年　　7 　　月　　28　　日
                                書記官　曾煜智